臺灣屏東地方法院刑事判決
111年度訴字第307號
公  訴  人  臺灣屏東地方檢察署檢察官
被      告  宋峻瑋
                    （現另案於法務部矯正署屏東監獄竹田分監執行中）
選任辯護人  吳忠諺律師（法扶律師）
上列被告因違反毒品危害防制條例案件，經檢察官提起公訴(110
年度偵字第8111號、111年度偵字第2376號)，本院判決如下：
　　主　文
宋峻瑋犯如附表一「罪名」欄所示之罪，均累犯，各處如附表一
「宣告刑」欄所示之刑及沒收。應執行有期徒刑陸年肆月。
　　事　實
一、宋峻瑋知悉甲基安非他命係毒品危害防制條例規定之第二級
    毒品，不得販賣、持有，竟意圖營利，基於販賣第二級毒品
    甲基安非他命之犯意，於附表一編號1至3所示時間、地點，
    以附表一編號1至3所示之交易方式及價格，販賣甲基安非他
    命給陳曉萱，並向陳曉萱收取各該編號所示價金而從中牟利
    。嗣警方因另案懷疑宋峻瑋疑有販毒之嫌，進而對宋峻瑋實
    施通訊監察，並於民國110年8月15日16時30分許，持本院所
    核發之搜索票，至宋峻瑋位於屏東縣○○鄉○○路000號之住處
    執行搜索，當場扣得如附表二所示與本案無關之物，並持檢
    察官所核發之拘票當場拘提宋峻瑋，再傳訊陳曉萱到案接受
    調查，因而查獲如附表一編號1、2所示之販毒犯行；且宋峻
    瑋在如附表一編號3所示之販毒犯行未被警方發覺之前，主
    動向警方承認該次販毒犯行，進而接受本院裁判，另查獲該
    次販毒犯行。
二、案經屏東縣政府警察局里港分局報告臺灣屏東地方檢察署檢
    察官偵查起訴。
    理  由
壹、證據能力部分
一、按被告以外之人於審判外之言詞或書面陳述，除法律有規定
    者外，不得作為證據，刑事訴訟法第159條第1項固定有明文
    ；惟被告以外之人於審判外之陳述，雖不符同法第159條之1
    至第159條之4之規定，而經當事人於審判程序同意作為證據
    ，法院審酌該言詞陳述或書面陳述作成時之情況，認為適當
    者，亦得為證據，同法第159條之5第1項亦定有明文。經查
    ，本判決所引用之被告以外之人於審判外之陳述，固均屬傳
    聞證據，惟被告宋峻瑋及其辯護人就前揭審判外陳述均表示
    同意具有證據能力（見本院卷第77頁）。本院審酌上開證據
    製作時之情況，尚查無違法不當及證明力明顯過低之瑕疵，
    亦認為以之作為證據應屬適當，爰逕依刑事訴訟法第159條
    之5第1項規定，認前揭證據均例外有證據能力。
二、本判決所引用之其餘文書證據及證物，並無證據證明係公務
    員違背法定程序所取得，亦無顯有不可信之情況，且經本院
    於審理期日合法調查，該等證據自得作為本案裁判之資料。
貳、實體部分
一、認定事實方面 
  ㈠上揭犯罪事實，業據被告宋峻瑋於警詢、偵查及本院審理時
    均坦承不諱（見警4900卷第14頁反面、偵8111卷第127頁、
    本院卷第75、173頁），核與證人陳曉萱於警詢及偵查中所
    證述之情節大致相符（見警4900卷第25、26頁、偵8111卷第
    92至94頁），並有偵查報告、指認犯罪嫌疑人紀錄表（含犯
    罪嫌疑人指認表、編號姓名對照表）、搜索票、屏東縣政府
    警察局里港分局110年8月15日16時30分許搜索扣押筆錄、扣
    押物品目錄表、蒐證照片等件等件在卷可稽(見他字卷第3至
    39頁、警4900卷第30至31頁反面、45、46至48、70至74頁)
    。
　㈡按販賣毒品係違法行為，非可公然為之，且毒品可任意分裝
    、增減份量、調整純度，其價格並隨時依交易雙方之關係、
    資力、需求量、對行情之認知、來源是否充裕、查緝是否嚴
    緊、購買者被查獲時供出來源之風險評估等因素而變動，既
    無公定價格，亦無法一概而論；因而販賣之利得，除經坦承
    犯行，或帳冊價量均臻明確外，委難察得實情。然衡以毒品
    價格昂貴且不易取得，其販賣行為涉及重罪，並為治安機關
    所嚴加查緝，若販賣毒品之人無利可圖，應無冒著被查獲之
    風險而平白攜帶毒品往返送交他人、自曝於險之理，故販賣
    毒品之人有從中賺取價差或量差而牟利之意圖及事實，應屬
    合理認定（最高法院107年度台上字第140號判決意旨參照）
    。稽以被告於警詢及本院審理時分別自承：我的上游會給我
    一些無償的安非他命（應為甲基安非他命；以下同）吸食、
    會無償提供安非他命供我吸食、會無償拿毒品給我施用等語
    （見警4900卷第14頁反面、18頁、本院卷第75頁），足認被
    告確有從中牟利之情，其應有營利意圖，更無疑義。
  ㈢綜上所述，足徵被告任意性之自白核與事實相符，自堪採信
    。是以本件事證已臻明確，被告之犯行應堪認定。　　
二、論罪科刑方面　
　㈠查甲基安非他命係屬毒品危害防制條例第2條第2項第2款所列
    之第二級毒品，是核被告所為，均係犯毒品危害防制條例第
    4條第2項之販賣第二級毒品罪（共3罪）。按所謂販賣行為
    ，須有營利之意思，方足構成。刑罰法律所規定之販賣罪，
    類皆為⑴意圖營利而販入，⑵意圖營利而販入並賣出，⑶基於
    販入以外之其他原因而持有，嗣意圖營利而賣出等類型。從
    行為階段理論立場，意圖營利而販入，即為前述⑴⑵販賣罪之
    著手，至於⑶之情形，則以另行起意販賣，向外求售或供買
    方看貨或與之議價時，或其他實行犯意之行為者，為其罪之
    著手。而販賣行為之完成與否，胥賴標的物之是否交付作為
    既、未遂之標準。行為人持有毒品之目的，既在於販賣，不
    論係出於原始持有之目的，抑或初非以營利之目的而持有，
    嗣變更犯意，意圖販賣繼續持有，均與意圖販賣而持有毒品
    罪之要件該當，且與販賣罪有法條競合之適用，並擇販賣罪
    處罰，該意圖販賣而持有僅不另論罪而已，並非不處罰。此
    觀販賣、運輸、轉讓、施用毒品，其持有之低度行為均為販
    賣之高度行為所吸收，不另論罪，為實務上確信之見解，意
    圖販賣而持有毒品罪，基本行為仍係持有，意圖販賣為加重
    要件，與販賣罪競合時，難認應排除上開法條競合之適用（
    參見最高法院101年度第10次刑事庭會議決議意旨）。是以
    被告意圖販賣而持有第二級毒品甲基安非他命，復進而販賣
    ，其意圖販賣而持有第二級毒品之低度行為，各為販賣第二
    級毒品之高度行為所吸收，均不另論罪。　
　㈡被告所犯上開販賣第二級毒品罪（共3罪）間，犯意各別，行
    為互殊，應予分論併罰。
  ㈢司法院釋字第775號解釋意旨，係闡釋行為人雖符合刑法第47
    條第1項累犯規定之要件，法院仍應依個案犯罪情節，具體
    審酌行為人犯罪之一切情狀暨所應負擔之罪責，以裁量應否
    依累犯加重之規定加重其刑。例如原應量處最低法定刑，於
    其所犯之罪不符合刑法第59條所定酌減其刑要件之情形，若
    依累犯之規定加重其最低本刑，致行為人被量處超過其所犯
    之罪之法定最低本刑，將使其所承受之刑罰超逾其所應負擔
    之罪責，而違背憲法比例及罪刑相當原則者，法院應裁量是
    否依累犯加重之規定加重其法定最低本刑（最高法院110年
    度台上字第2017號判決意旨參照）。經查，被告前因公共危
    險案件，經本院以106年交簡字第2501號刑事簡易判決判處
    有期徒刑2月確定，經易服社會勞動改入監執行，於107年10
     月18日執行完畢，此有臺灣高等法院被告前案紀錄表附卷
    可按，且為被告及其辯護人所不爭執（見本院卷第174頁）
    ，其受有期徒刑完畢，於5年以內故意再犯本件最重本刑為
    有期徒刑以上之3罪，均為累犯。惟審酌被告上開累犯案件
    與本案雖均屬故意犯罪，但兩案之罪質類型、保護法益迥不
    相同，再依本案各項情狀，倘處以法定相當刑度，應即足以
    有效達成對被告矯治、教化及應報之刑罰目的。職是之故，
    被告所為雖均屬累犯，但尚無再予加重其刑之必要，否則不
    無所受刑罰超過其罪責之虞，爰均裁量不予加重其刑。
  ㈣被告犯前揭販賣第二級毒品罪（共3罪），於偵查及本院審判
    中均自白犯行，業如前述，爰依毒品危害防制條例第17條第
    2項規定，均減輕其刑。
　㈤次按刑法第62條前段規定，對於未發覺之罪自首而受裁判者
    ，得減輕其刑。所謂自首係以對於未發覺之犯罪，在有偵查
    犯罪職權之公務員知悉犯罪事實及犯人之前，向該管公務員
    承認犯罪而接受裁判而言（最高法院109年度台上字第319號
    判決意旨參照）。經查，被告所為如附表一編號3所示之販
    毒犯行，係被告於110年8月15日為警方查獲後，於翌日即同
    年月16日警詢時主動向警方坦認此部分犯行，有被告之110
    年8月16日調查筆錄在卷可按（見警4900卷第14頁反頁），
    而卷內並無彰顯被告與陳曉萱確有此部分毒品交易之通訊監
    察譯文可佐，且在此之前，警方亦尚未傳喚陳曉萱到案接受
    調查，有陳曉萱之110年9月29日調查筆錄附卷可參（見偵81
    11卷第37至52頁）。是以，被告乃係對於此部分未被發覺之
    犯罪自首，進而接受本院裁判，爰依刑法第62條前段規定，
    就如附表一編號3所示販毒部分，減輕其刑，並依法遞減之
    。
　㈥又按毒品危害防制條例第17條第1項規定：「犯第4條至第8條
    、第10條或第11條之罪，供出毒品來源，因而查獲其他正犯
    或共犯者，減輕或免除其刑」。所稱「供出毒品來源，因而
    查獲其他正犯或共犯」，須被告翔實供出與其犯罪有關之本
    案毒品來源的具體事證，因而使警方或偵查犯罪機關知悉其
    他正犯或共犯，據以查獲其人、其犯行的結果，二者兼備並
    有因果關係，始能獲上述減、免其刑之典（最高法院110年
    度台上字第5173號判決意旨參照）。經查，被告雖於警詢及
    本院審理時供稱其毒品之來源為黃○○（姓名、年籍均詳卷；
    見警4900卷第14頁反面、15頁、本院卷第75、173頁），惟
    被告係因警方偵辦另案被告黃○○販賣毒品案時得知，執行另
    案被告黃○○通訊監察期間，掌握被告幫黃○○販賣毒品事證，
    經報請本院證據認可後，另以他案偵辦被告販賣毒品案一情
    ，有屏東縣○○○○○里○○○000○0○00○里○○○○00000000000號函暨
    所附職務報告、本院公務電話紀錄等件附卷可憑（見本院卷
    第91、93、97頁），是依前揭說明已難認有因被告之供述而
    查獲黃○○；再者，黃○○固曾因販賣第二級甲基安非他命給被
    告之犯行，經本院以110年度訴字第505號刑事判決判處罪刑
    ，再經臺灣高等法院高雄分院以111年度上訴字第222號刑事
    判決駁回上訴在案，此有上開2份刑事判決、黃○○之臺灣高
    等法院被告前案紀錄表等件在卷可稽（見本院卷第99至136
    頁），惟觀諸上開2份刑事判決所載，係認定黃○○曾於110年
    2月20日、同年3月28日各販賣1次甲基安非他命給被告，距
    離本案案發之時間已逾3月以上，且被告購買前揭甲基安非
    他命係要供己施用，與本案無關，亦據被告供陳在卷（見本
    院卷第173、174頁），故尚難認有因被告之供述而查獲與本
    案犯行有關之其他正犯或共犯，自無毒品危害防制條例第17
    條第1項減刑規定之適用，併予指明。
  ㈦另按刑法第59條規定之酌量減輕其刑，必須犯罪另有特殊之
    原因與環境，在客觀上足以引起一般同情，認為即使宣告法
    定最低度刑，猶嫌過重者，始有其適用。此所謂法定最低度
    刑，固然包括法定最低本刑；惟遇有其他法定減輕事由時，
    則係指適用其他法定減輕事由減輕其刑後之最低度刑而言。
    倘被告另有其他法定減輕事由，應先適用該法定減輕事由減
    輕其刑後，猶認其犯罪之情狀顯可憫恕，即使科以該減輕後
    之最低度刑仍嫌過重者，始得適用刑法第59條規定酌量減輕
    其刑（最高法院109年度台上字第1750號判決意旨參照）。
    被告之辯護人固辯以：本件被告販賣毒品的數量、金額均不
    高，次數也只有3次，被告也確實有協助警方辦案，供出黃○
    ○涉案部分，我們認為本件有情輕法重的情況，希望再依刑
    法第59條之規定以減輕其刑云云（見本院卷第175頁）。經
    查，本案並未因被告之供述而查獲與本案犯行有關之其他正
    犯或共犯，前已述及，況就被告所犯本案3次犯行，均已適
    用毒品危害防制條例第17條第2項規定減輕其刑，甚且就附
    表一編號3所示部分，復依刑法第62條前段減輕其刑，相較
    原本之法定刑，已減輕甚多，已無情輕法重之憾。再者，衡
    酌被告無視政府反毒政策及宣導，仍意圖牟利而販賣甲基安
    非他命，對於甲基安非他命施用來源之提供大有助益，危害
    他人及社會、國家法益，為害之鉅，當非個人一己生命、身
    體法益所可比擬，其主觀惡性及客觀情節仍屬非輕，復考量
    被告正值青壯，本應依循正道賺取所需，其販賣毒品之作為
    ，相較於安分守己正當工作者，顯無法引起一般人之同情或
    憫恕。被告既無畏嚴刑之峻厲，僅為貪圖不法利益，即鋌而
    走險為販賣第二級毒品犯行，自應為其行為負責，始符罪刑
    相當。因此，綜觀其情節，實難認屬輕微，洵應嚴厲規範，
    自無再依刑法第59條規定減輕其刑之餘地。是以被告之辯護
    人請求依刑法第59條規定減輕其刑云云，尚無足取。
　㈧本院以行為人之責任為基礎，審酌被告不思依循正軌賺取金
    錢，竟無視政府反毒政策及宣導，乃販賣第二級毒品甲基安
    非他命，對於甲基安非他命施用來源之提供大有助益，影響
    所及，非僅多數人之生命、身體將可能受其侵害，社會、國
    家之法益亦不能免，為害之鉅，當非個人一己之生命、身體
    法益所可比擬，自應加以嚴懲，惟考量被告於犯後尚能坦承
    犯行，態度尚屬可取，且其販毒之數量及販毒所得金額均非
    至鉅，兼衡被告之犯罪動機、目的、手法、素行（前揭曾因
    案執行完畢之紀錄）、自陳之智識程度、家庭、生活及經濟
    狀況（詳見本院卷第176頁）等一切情狀，分別量處如附表
    一編號1至3「宣告刑」欄所示之刑，並定如主文所示之應執
    行刑。
三、沒收方面
  ㈠被告如附表一編號1至3所示各次販賣甲基安非他命所得之金
    額，屬於被告犯罪所得，雖均未扣案，仍應依刑法第38條之
    1第1項前段規定，於被告各該次犯行之罪刑項下宣告沒收，
    且併依同條第3項之規定，於全部或一部不能沒收或不宜執
    行沒收時，追徵其價額。
  ㈡扣案如附表二編號1至3所示之物，並無證據可證與本案有何
    直接關連性，爰均不予宣告沒收。又如附表二編號4所示之
    行動電話1支，業已發還被告，有偵查中之訊問筆錄、扣押
    （沒收）物品處分命令在卷可參（見偵8111卷第139、141頁
    ），復無證據證明與本案有關，亦不予宣告沒收。另如附表
    二編號5所示之行動電話1支，亦已發還被告，有前揭偵查中
    之訊問筆錄、扣押（沒收）物品處分命令附卷可稽，雖該支
    行動電話所使用之門號係警方對被告實施通訊監察所監聽之
    門號，此有本院通訊監察書（含電話附表）在卷可參（見警
    4900卷第51、52、54、55、57、58、60、61、63、64頁），
    惟被告供稱其為本案販毒犯行時，均未使用電話聯絡（見本
    院卷第75頁），且無證據證明被告確有使用該支行動電話做
    為本案犯行之聯絡工具，爰亦不予宣告沒收。
據上論斷，應依刑事訴訟法第299條第1項前段，判決如主文。
本件經檢察官陳妍萩偵查起訴，由檢察官黃郁如到庭實行公訴。
中    華    民    國   111    年    10    月    14    日
                  刑事第一庭  審判長法  官  王以齊
                                    法  官  粘凱庭
                                    法  官  楊宗翰
以上正本證明與原本無異。　　　　　　　　　　　　　　　　如不服本判決應於收受判決後20日內向本院提出上訴書狀，並應
敘述具體理由；其未敘述上訴理由者，應於上訴期間屆滿後20日
內向本院補提理由書（均須按他造當事人之人數附繕本）「切勿
逕送上級法院」。
中    華    民    國   111    年    10    月    14    日
                                    書記官  黃依玲
附錄本案論罪科刑法條全文：
毒品危害防制條例第4條
製造、運輸、販賣第一級毒品者，處死刑或無期徒刑；處無期徒
刑者，得併科新臺幣三千萬元以下罰金。
製造、運輸、販賣第二級毒品者，處無期徒刑或十年以上有期徒
刑，得併科新臺幣一千五百萬元以下罰金。
製造、運輸、販賣第三級毒品者，處七年以上有期徒刑，得併科
新臺幣一千萬元以下罰金。
製造、運輸、販賣第四級毒品者，處五年以上十二年以下有期徒
刑，得併科新臺幣五百萬元以下罰金。
製造、運輸、販賣專供製造或施用毒品之器具者，處一年以上七
年以下有期徒刑，得併科新臺幣一百五十萬元以下罰金。
前五項之未遂犯罰之。
附表一：
編號 犯罪事實 罪名 宣告刑 1 （即起訴書附表編號1 ） 宋峻瑋與陳曉萱分別於民國110年7月2日19時許前某時，前往友人位於屏東縣內埔鄉富田村某住處探訪友人而相遇後，於同日19時許，宋峻瑋以新臺幣（下同）1,000元之價格，販賣數量不詳（但應屬量微）之甲基安非他命1包(置於空菸盒內)予陳曉萱，並收受陳曉萱交付之價金1,000元。 販賣第二級毒品 有期徒刑伍年參月。未扣案之販賣第二級毒品所得新臺幣1,000沒收，於全部或一部不能沒收或不宜執行沒收時，追徵其價額。 2 （即起訴書附表編號2 ） 陳曉萱於110年7月5日21時許，前往宋峻瑋位於屏東縣○○鄉○○路000號之住處後，見該住處桌上放置有玻璃球，其內並有甲基安非他命，陳曉萱即以200元之價格向宋峻瑋購買該玻璃球內數量不詳（但應屬量微）之甲基安非他命施用，並當場交付價金200元予宋峻瑋。 販賣第二級毒品 有期徒刑伍年壹月。未扣案之販賣第二級毒品所得新臺幣200元沒收，於全部或一部不能沒收或不宜執行沒收時，追徵其價額 3 （即起訴書附表編號3 ） 陳曉萱於110年7月6日9許，直接前往宋峻瑋上址住處，以1,000元之價格，向宋峻瑋購買數量不詳（但應屬量微）之甲基安非他命1包(置於空菸盒內)，並當場交付價金1,000元予宋峻瑋。 販賣第二級毒品 有期徒刑貳年捌月。未扣案之販賣第二級毒品所得新臺幣1,000元沒收，於全部或一部不能沒收或不宜執行沒收時，追徵其價額 
附表二：
編號 名稱及數量 備註 1 吸食器3支  2 夾鏈袋2小包  3 殘渣袋1只  4 OPPO廠牌行動電話1支（無SIM卡）  5 SUGAR廠牌行動電話1支（含門號0000000000號SIM卡1枚）